【裁判字號】    97,上訴,218
【裁判日期】    971127
【裁判案由】    偽證等
【裁判全文】
臺灣高等法院花蓮分院刑事判決         97年度上訴字第218號
上  訴  人
即  被  告  丙○○
                    樓
            乙○○
上訴人因偽證等案件，不服臺灣花蓮地方法院97年度訴字第115
號中華民國97年7月14日第一審判決（起訴案號：臺灣花蓮地方
法院檢察署96年度偵字第5399號；97年度偵字第570號），提起
上訴，本院判決如下：
    主  文
上訴駁回。
乙○○緩刑三年。
    事  實
一、丙○○於民國91年6月23日凌晨酒後駕駛車號G7-7699號自小
    客車，由花蓮市往花蓮縣吉安鄉黃昏市場方向行進，途中因
    酒醉不能安全駕駛，撞及訴外人曹志聰所有，停放於右側路
    邊之車號IY-6683號自小客貨車，而為警查獲（刑法第185條
    之3之法定刑度為1年以下有期徒刑，故依對丙○○較為有利
    之94年2月2日修正前之刑法第80條第1項第3款之規定，追訴
    權時效為5年，其酒後駕車犯行已逾追訴權時效，未經檢察
    官起訴），呼氣酒測值高達每公升0.85毫克，丙○○為逃避
    刑責，竟基於行使偽造私文書及偽造「乙○○」署押之接續
    犯意，冒「乙○○」之姓名、年籍應訊，自 91年6月23日上
    午 7時許起，分別在花蓮縣警察局吉安分局仁里派出所及吉
    安分局接受警方詢問時，於附表所示之文書上，接續偽造「
    乙○○」署押10枚及指印16枚，並交還如附表所示偽造之私
    文書而持以行使之，足生損害於乙○○本人及司法機關偵辦
    刑事案件之正確性。
二、嗣因丙○○於 96年1月間，又因酒後駕車為警查獲，竟冒用
    其同居女友「邱于齊」名義應訊（業經臺灣桃園地方法院檢
    察署檢察官以 96年偵字19645號聲請簡易判決處刑，刻正由
    台灣桃園地方法院以96年度壢交簡字第2993號審理中），經
    警方將指紋送鑑後，發現「邱于齊」、「乙○○」指紋相同
    ，而查獲上情。
三、乙○○明知其並未於 91年6月23日因酒醉駕車，為警逮捕至
    花蓮縣警察局吉安分局仁里派出所及吉安分局應訊並製作附
    表所示文書，乃遭其女友丙○○冒名應訊，竟仍於96年12月
    14日下午2時30分許，在台灣花蓮地方法院檢察署，就上開
    與案情有關之重要事項，於具結後證稱於91年6月23日因酒
    醉駕車公共危險案件在警局應訊者為其本人云云，足生損害
    於司法機關偵審案件之正確性。
四、上開事實分別經花蓮縣警察局吉安分局報告台灣花蓮地方法
    院檢察署偵查及由該署檢察官自動檢舉簽分偵查起訴。
    理  由
一、證據能力：按被告以外之人於審判外之言詞或書面陳述，稱
    為「傳聞證據」，原則上不得作為證據，此為刑事訴訟法第
    159條所明定。然亦有例外，例如刑事訴訟法第159條之1第2
    項規定，於偵查中向檢察官所為之陳述，除顯有不可信之情
    況者外，得為證據，又如同法第159條之5第1項規定，若經
    當事人於審判程序同意作為證據，且經法院審酌該言詞陳述
    或書面陳述作成時之情況，認為適當者，亦可為證據。查證
    人即被告丙○○之父羅貴郎於警詢中之證詞，被告二人同意
    作為證據，本院審酌該言詞陳述作成時之狀況，並無不適當
    作為證據之情形，依上開規定，自有證據能力。
二、訊據被告丙○○否認有何偽造文書犯行，辯稱：伊當時是有
    酒後駕車，但當時伊的意識並不是很清楚，伊並沒有冒用乙
    ○○的名字應訊云云。惟查91年6月23日為警查獲酒醉駕車
    之女子確為被告丙○○乙節，除經證人即丙○○之父羅貴郎
    指認當日警攝照片無誤外，該日捺製之指紋卡片送鑑定結果
    ，均與被告乙○○指紋不符，而與丙○○之指紋相符，有內
    政部警政署刑事警察局96年9月17日、10月11日刑紋字第
    0960143247號、0000000000號鑑驗書在卷可證；此外復有如
    附表所示文書在卷可參。足見被告丙○○確有冒名應訊偽造
    乙○○之署押、指印，並交還如附表所示偽造之私文書而持
    以行使之，其行為自足生損害於乙○○本人及司法機關偵辦
    刑事案件之正確性。被告所辯無非卸責之詞，不足採信，犯
    行堪以認定。
三、被告乙○○就其上開偽證之事實，業於本院供承無訛，而丙
    ○○確有冒其名字應訊之事實，已如上述，足見被告乙○○
    之自白與事實相符，其犯行亦堪認定。
四、核被告丙○○在附表所示之文件上偽造「乙○○」之署押10
    枚、指印16枚，其中附表編號5、7之交通違規舉發單、逮捕
    通知書，依其內容分別足以表示收受舉發單及同意逮捕意思
    之證明文書，核屬刑法第 210條規定之私文書，則被告偽造
    該兩份文書後，復交還警員處理，對於該私文書內容有所主
    張，已有行使之意思。至於被告丙○○在附表其餘編號之文
    件上簽名或捺指印，並無表明為文書之用意而不具文書之性
    質，核屬偽造署押行為。是被告上開所為，分別係犯刑法第
    216條、第210條之行使偽造私文書罪及第217條第1項之偽造
    署押罪。又被告丙○○在附表所示各文件上偽造署押、指印
    之行為，係基於同一隱匿身分目的，並基於一個行為決意所
    為，侵害之法益同一，各行為之獨立性極為薄弱，依一般社
    會健全觀念，在時間差距上，難以強行分開，應視為數個舉
    動之接續施行，合為包括之一行為予以評價，屬接續犯。被
    告偽造附表5、7編號之私文書上偽造署押之行為，係其偽造
    私文書之階段行為，已為偽造私文書之行為所吸收；偽造私
    文書之低度行為復為其行使之高度行為所吸收，均不另論罪
    。又被告遭警逮捕後，於附表所示文件上多次偽造署押，顯
    係利用同一冒名應訊之機會，又均在同一司法追訴程序中，
    時間差距上難以分割，堪認係基於單一犯意為之，是被告上
    開所犯刑法第216條、第210條之行使偽造私文書罪、第217
    條第1項之偽造署押罪，核屬一行為觸犯數罪名之想像競合
    犯，應從一重之行使偽造私文書罪處斷。再被告丙○○之犯
    罪期間在96年4月24日以前，合於中華民國96年罪犯減刑條
    例第2條第1項第3款之規定，應就其宣告刑減刑2分之1。
五、原審適用刑法第216條、第210條、第217條第1項、第219條
    及中華民國96年罪犯減刑條例第2條第1項第3款、第7條，並
    審酌被告丙○○冒用女友乙○○名義應訊犯罪後，又因酒醉
    駕車，為警查獲，另行冒用同居女友邱于齊之名義應訊，顯
    不知悔改，其為專科畢業，年近40歲之成年女子，並非智識
    程度低落，欠缺社會歷練之年輕人，竟然漠視法令，一再冒
    名應訊，及犯後飾詞狡辯，推託失憶，造成司法資源之浪費
    ，態度惡劣等一切情狀，量處有期徒刑一年二月，減為有期
    徒刑七月；並將附表所示文書上偽造之署押共計26枚（簽名
    10枚、指印16枚），依刑法第219條規定宣告沒收，認事用
    法並無不合。參以被告一再酒後冒他人之名應訊，被查獲後
    復不知悔悟，本院認所宣告之刑如暫不予執行並不適當。被
    告上訴指摘原判決量刑過重，並求予緩刑，為無理由，應予
    駁回。
六、核被告乙○○所為，係犯刑法第168條之偽證罪。原審適用
    該條規定，並審酌被告乙○○將自小客車借給女友丙○○駕
    駛，明知羅女於91年6月23日為警查獲酒醉駕車犯行時，係
    冒用其名義應訊，仍不出面澄清，犯後於警詢、偵查及原審
    審理時復否認犯行等一切情狀，量處有期徒刑七月，認事用
    法亦無不合。被告上訴指摘原判決量刑過重，為無理由，應
    予駁回。惟被告於本院已就其犯行坦承認錯，本院審酌其未
    曾受有期徒刑以上刑之宣告，有台灣高等法院被告前案紀錄
    表在卷可考，後當知警惕，而無再犯之虞，認所宣告之刑以
    暫不執行為適當，爰併宣告緩刑三年，用啟自新。
據上論斷，應依刑事訴訟法第368條，刑法第74條第1項第1款，
判決如主文。
本案經檢察官甲○○到庭執行職務。
中    華    民    國    97    年    11    月    27    日
                  刑事庭審判長法  官   林 慶 煙
                              法  官   賴 淳 良
                              法  官   林 碧 玲
以上正本證明與原本無異。
如不服本判決，應於判決送達後10日內，向本院提出上訴狀。其
未敘述理由者，並應於提出上訴狀後10日內本院補提理由狀（均
須按他造當事人之人數附繕本）「切勿逕送上級法院」。
                              書記官   林 明 智
中    華    民    國    97    年    11    月    27    日
附錄：本案論罪科刑法條全文
中華民國刑法第210條  （偽造變造私文書罪）
偽造、變造私文書，足以生損害於公眾或他人者，處 5 年以下有
期徒刑。
中華民國刑法第216條（行使偽造變造或登載不實之文書罪）
行使第210條至第215條之文書者，依偽造、變造文書或登載不實
事項或使登載不實事項之規定處斷。
中華民國刑法第217條  （偽造盜用印章印文或署押罪）
偽造印章、印文或署押，足以生損害於公眾或他人者，處 3 年以
下有期徒刑。
盜用印章、印文或署押，足以生損害於公眾或他人者，亦同。
中華民國刑法第168條  （偽證罪）
於執行審判職務之公署審判時或於檢察官偵查時，證人、鑑定人
、通譯於案情有重要關係之事項，供前或供後具結，而為虛偽陳
述者，處7年以下有期徒刑。
附表：
1.花蓮縣警察局吉安分局仁里派出所91年6月23日上午6時50分之
  偵訊筆錄：「乙○○」署押、指印各2枚。
2.花蓮縣警察局吉安分局仁里派出所91年6月23日下午2時13分之
  偵訊筆錄：「乙○○」署押2枚、指印5枚。
3.花蓮縣警察局吉安分局刑事組同日下午4時偵訊（調查）筆錄
  ：「乙○○」署押2枚、指印6枚。
4.花蓮縣警察局查獲涉嫌公共危險罪案件不能安全駕駛簡易測試
  紀錄表：「乙○○」署押、指印各1枚。
5.舉發違反道路交通管理事件通知單（花警交字第P00000000號
  ）：「乙○○」署押1枚。
6.花蓮縣警察局花蓮分局仁里派出所呼氣酒精濃度測定紀錄表：
  「乙○○」署押、指紋各1枚。
7.花蓮縣警察局吉安分局逮捕通知書：「乙○○」署押、指紋各
  1枚。


司法院資訊處製作；財團法人民間司法改革基金會備份。
